【裁判字號】    89,訴,249
【裁判日期】    890927
【裁判案由】    違反槍砲彈藥刀械管制條例
【裁判全文】
臺灣雲林地方法院刑事判決                          八十九年度訴字第二四九號
    公  訴  人  臺灣雲林地方法院檢察署檢察官
    被      告  丁○○
    指定辯護人  本院公設辯護人  甲○○
右列被告因違反槍砲彈藥刀械管制條例案件，經檢察官提起公訴（八十九年度偵緝字
第一一七號)，本院判決如左：
    主  文
丁○○未經許可，持有可發射子彈具有殺傷力之改造手槍，處有期徒刑壹年拾月，併
科罰金新台幣拾萬元，罰金如易服勞役，以新台幣玖佰元（即銀元佰元）折算壹日
。扣案之仿ＢＥＲＥＴＴＡ廠半自動改造手槍壹枝（槍枝管制編號：0000000
000）及改造子彈伍顆均沒收。
    事  實
一、丁○○於民國八十九年一月十六日，在雲林縣崙背鄉○○村○○路一三七巷四號
    租住處，由姓名年籍不詳綽號「阿華」者交付具殺傷力之仿貝瑞塔廠改造之九０
    手槍一枝（槍枝管制編號：0000000000）、子彈七顆（其中一顆不具
    殺傷力，六顆具有殺傷力），即未經許可而無故持有之。嗣於八十九年一月十九
    日下午四時四十分許，與友人戊○○、乙○○在上開租住處，為警逮捕，並在丁○○褲子口袋中查獲改造之子彈一顆，復循線在屋旁花圃中，扣得上開改造九０
    手槍一枝及同型之子彈六顆（送驗後已試射二顆）。
二、案經雲林縣警察局虎尾分局報請臺灣雲林地方法院檢察署檢察官偵查起訴。
    理  由
一、訊據被告丁○○固坦承員警在伊口袋中查獲子彈一顆，並在伊租住處旁花圃扣得
    改造九０手槍一枝及子彈六顆之事實，惟矢口否認上開犯行，辯稱：扣案之槍、
    彈是戊○○當天帶來的，「偵查中」戊○○說他假釋中，要伊頂替，才不會被撤
    銷假釋，且承認的話，伊也可以交保，伊才答應頂替云云。然查右揭事實，業據
    被告丁○○於警訊時及偵查中坦承不諱。而查獲槍、彈之經過，並經證人戊○○
    、乙○○、承辦員警己○○、丙○○結證明確，證人戊○○證稱：扣案之槍、彈
    是丁○○所有等語；證人乙○○結證稱：當天伊和戊○○同車過去，戊○○並未
    攜帶槍、彈過去，從其衣服和口袋中也看不出有帶槍、彈等語；證人己○○結證
    稱：當天圍捕被告時，被告由二樓脫逃跳下，陰部被欄杆刺傷流血，伊到若瑟醫
    院為被告作筆錄，被告在自由意思下承認槍、彈是他的等語；證人即員警丙○○
    結證稱：當天在被告褲袋中搜得子彈一顆，之後在屋旁花圃中查獲手槍，經追問
    之下，被告才坦承犯行等語；另員警剛查獲被告丁○○等三人時，證人鄭富元、
    張明賢正進入上址找被告丁○○，其等於警訊時均證稱：警察在現場訊問查獲之
    槍、彈是何人所有時，丁○○就坦承是其所有，因為害怕才丟到屋外空地等語。
    綜觀上開證詞，被告在被逮捕現場，於證人戊○○要求頂替前，即已自行供承槍
    、彈為伊所持有，而於員警製作筆錄時，亦在自由意思下明確供稱係伊所有，足
    見於檢察官訊問前，其已明確坦承犯行，是證人戊○○實無於「偵查中」再要求
    被告頂替之必要。再佐以被告於本案起訴送審時，自承伊即將結婚請求交保等情
    ，則其既已將要結婚，衡情焉有替交情非篤之人頂替持有槍、彈重罪之可能？此
    外，並有扣案之上開改造手槍（槍枝管制編號：0000000000）一枝、
    子彈七顆（其中二顆已經鑑定試射用罄）足資佐證，而將扣案之改造槍、彈送請
    鑑定結果，認改造之九○手槍一枝，係仿貝瑞塔（ＢＥＲＥＴＴＡ）廠半自動手
    槍製造之玩具槍，換裝土製金屬槍管改造而成之改造手槍，機械性能良好，認具
    殺傷力；改造子彈七顆，均係玩具槍彈殼加裝直徑約７‧８ｍｍ金屬彈頭而成之
    改造子彈，經試射二顆，一顆可擊發，認具殺傷力；另一顆可擊發，惟動能甚微
    ，認不具殺傷力，此有內政部警政署刑事警察局八十九年一月二十六日刑鑑字第
    一○六一二號鑑驗通知書一件附卷可稽。綜上所述，被告上開辯解，顯係事後卸
    責之詞，不足採信，事證已臻明確，被告犯行堪以認定。
二、核被告丁○○所為，係犯槍砲彈藥刀械管制條例第十一條第四項未經許可，持有
    可發射子彈具有殺傷力之手槍罪及同條例第十二條第四項未經許可，持有具有殺
    傷力之子彈罪。其以一持有行為同時觸犯上開二罪名，為想像競合犯，應從一重
    之未經許可，持有可發射子彈具有殺傷力之手槍罪。查扣案之槍、彈均係由玩具
    手槍及子彈改造而成，已詳述如前，其非屬制式手槍、子彈至為明確，公訴人認
    應適用同條例第七條第四項之規定，顯有未洽，起訴法條應予變更。爰審酌被告
    未經許可，無故持有前開槍、彈，對社會治安存有重大而潛在之危險性，本應重
    懲，惟並無證據證明其持以犯罪，尚非屬窮兇惡極之徒，及其品行、智識程度、
    犯罪後態度等一切情狀，量處如主文所示之刑，並諭知罰金易服勞役之折算標準
    ，以資懲儆。又按槍砲彈藥刀械管制條例第十九條第一項規定，犯槍砲彈藥刀械
    管制條例第十一條、第十二條之罪，並經判處有期徒刑者，應於刑之執行完畢或
    赦免後令入勞動場所強制工作，其期間為三年。惟查此項規定不問對行為人有無
    預防矯治其社會危險性之必要，一律宣付強制工作三年，限制其中不具社會危險
    性之受處分人之身體、自由部分，其所採措施與所欲達成預防矯治之目的及所需
    程度，不合憲法第二十三條所定之比例原則，是上開條例第十九條規定一律宣告
    強制工作三年之部分，應不予適用，業據司法院大法官會議解釋第四七一號解釋
    在案。查本案被告雖有施用安非他命、賭博及妨害兵役前科，然並無其他重大犯
    罪前科紀錄，有台灣雲林地方法院檢察署刑案資料查註紀錄表、台灣高等法院被
    告全國前案紀錄表各一件附卷可稽，且本件犯罪，業經本院判處有期徒刑一年十
    月，應足以達到預防其再犯之目的，又查無其他證據足以證明被告有犯罪之習慣
    ，或以犯罪為常業，或因遊蕩或懶惰成習而犯罪，是其持有槍、彈之行為依比例
    原則觀之，顯無再予宣告保安處分之必要，應予敘明。
三、扣案之仿貝瑞塔（ＢＥＲＥＴＴＡ）廠改造之九○手槍（槍枝管制編號：000
    0000000）一枝、子彈五顆，均係違禁物，應依刑法第三十八條第一項第
    一款規定，併予宣告沒收之。至扣案之子彈二顆，其中一顆因鑑驗試射用罄，毋
    庸另為沒收之諭知；另一顆因未具殺傷力，自不得為沒收之諭知，併予敘明。
據上論斷，應依刑事訴訟法第二百九十九條第一項前段、第三百條，槍砲彈藥刀械管
制條例第十一條第四項、第十二條第四項，刑法第十一條前段、第五十五條、第四十
二條第二項、第三十八條第一項第一款，現行法規所定貨幣單位折算新台幣條例第二
條，罰金罰鍰提高標準條例第二條，判決如主文。
本案經檢察官盧永盛到庭執行職務
中      華      民      國      八十九      年    九    月    二十七    日
                                         臺灣雲林地方法院刑事第一庭
                                             法  官  唐  光  義
右正本證明與原本無異。
如不服本判決，應於送達後十日內，向本院提出上訴狀。（須附繕本）
                                             書記官  陳  善  永
中      華      民      國      八十九      年    九    月    二十七    日
槍砲彈藥刀械管制條例第十一條第四項
未經許可，持有、寄藏或意圖販賣而陳列第一項所列槍砲者，處一年以上七年以下有
期徒刑，併科新臺幣七百萬元以下罰金。
槍砲彈藥刀械管制條例第十二條第四項
未經許可，持有、寄藏或意圖販賣而陳列子彈者，處五年以下有期徒刑、併科新臺幣
三百萬元以下罰金。


司法院資訊處製作；財團法人民間司法改革基金會備份。
